最　高　行　政　法　院　判　決
                                      100年度判字第897號
上  訴  人  欣凱企業股份有限公司
代  表  人  吳崇寶
訴訟代理人  陳進會  律師
被 上訴 人  財政部臺灣省北區國稅局
代  表  人  吳自心
                          送達代收人  李博立
上列當事人間貨物稅事件，上訴人對於中華民國98年11月9日臺
北高等行政法院98年度再字第110號判決，提起上訴，本院判決
如下：
    主  文
上訴駁回。
上訴審訴訟費用由上訴人負擔。
    理  由
一、上訴人係產製應課徵貨物稅貨物之廠商，於民國（下同）89
    年1月至92年2月間受託產製應稅貨物「各系列數位影音光碟
    機」出廠，被上訴人以其就軟體及附件部分，未依委託廠商
    鉅翰綜合科技股份有限公司（以下簡稱鉅翰公司）之銷售價
    格計算其完稅價格，經被上訴人所屬基隆市分局查獲，核定
    補徵應納稅額新臺幣（下同）3,244,019元，並按補徵稅額
    處5倍之罰鍰計16,220,000元。上訴人不服，申請復查，被
    上訴人遂作成95年3月31日北區國稅法二字第0950007082號
    復查決定（下稱原處分），仍維持原核定。上訴人不服，提
    起訴願，遭決定駁回，遂循序提起行政訴訟，嗣經原審法院
    以96年6月28日95年度訴字第2764號判決駁回（下稱前程序
    判決），上訴人仍不服，向本院提起上訴，經本院以98年7
    月23日98年度判字第818號判決駁回而告確定（下稱原確定
    判決）。上訴人又於98年8月28日以前程序判決及原確定判
    決有行政訴訟法第273條第1項第1款及第14款所規定之事由
    ，向原審法院提起再審之訴（至上訴人主張本件有行政訴訟
    法第273條第1項第1款再審事由部分，已裁定移送本院）。
    經原審以98年度再字第110號判決駁回再審之訴，上訴人遂
    向本院提起本件上訴。
二、上訴人起訴主張：其於前訴訟程序業經提出鉅翰公司總經理
    蔡明雲96年11月23日存證信函、鉅翰公司92年5月26日陳情
    書等證物及前訴訟程序未依上訴人之聲請，傳喚當時承辦稅
    務人員陳玉子出庭作證之情形，均係足以影響判決之重要證
    物，而為前程序判決及原確定判決所漏未斟酌等語，求為判
    決廢棄前程序判決、原確定判決，並撤銷訴願決定及原處分
    。
三、被上訴人則以：本件納稅義務人雖然是上訴人，但實際繳納
    稅款者為鉅翰公司，所以該公司總經理蔡明雲於原審96年6
    月14日辯論終結後所寄之郵局存證信函，顯係臨訟補作，非
    重要證物，案重初供，前程序判決採認其92年4月22日談話
    筆錄並無違法。又前程序判決載明參諸稅務員陳玉子92年9
    月23日之簽呈內容，認因事證既明，並無再通知其到庭之必
    要，即該項證物業經斟酌而不採，是本件無上訴人主張原判
    決就足以影響於判決之重要證物漏未斟酌情節等語，資為抗
    辯，求為判決駁回上訴人之訴。
四、原審斟酌全辯論意旨及調查證據之結果，以：上訴人所稱之
    上開鉅翰公司總經理蔡明雲96年11月23日存證信函、鉅翰公
    司92年5月26日陳情書等證物及前訴訟程序未依上訴人之聲
    請傳喚當時承辦稅務人員陳玉子出庭作證之情形，業經前訴
    訟程序事實審法院及原確定判決予以斟酌，仍無足為有利上
    訴人之認定乙節，此觀前程序判決及原確定判決已經原審及
    本院調卷查證屬實。足見本件前程序判決及原確定判決，已
    對於上訴人為產製應課徵貨物稅貨物之廠商，於89年1月至9
    2年2月間受託產製應稅貨物「各系列數位影音光碟機」出廠
    ，被上訴人以其就軟體及附件部分，漏未依委託廠商鉅翰公
    司之銷售價格計算其完稅價格，均已詳述其得心證之理由。
    而上開前程序判決及原確定判決已就未依上訴人之聲請傳喚
    當時承辦稅務人員陳玉子出庭作證之情形，已詳述無再通知
    當時承辦人陳玉子到庭之必要之理由，自難認前程序判決及
    原確定判決有漏未斟酌此部分證據之情事，況且「證人」非
    「證物」，上訴人此部分主張亦與證物之要件不合；另前程
    序判決及原確定判決雖未就上訴人所提出之鉅翰公司總經理
    蔡明雲96年11月23日存證信函及鉅翰公司92年5月26日陳情
    書等證物，予以論述，然上訴人所提出之鉅翰公司總經理蔡
    明雲96年11月23日存證信函，與鉅翰公司總經理蔡明雲於92
    年4月22日接受被上訴人訪談時所為上開陳述不同，且為前
    程序判決96年6月14日辯論終結後所寄之郵局存證信函，顯
    係臨訟補作，前程序判決及原確定判決採認鉅翰公司總經理
    蔡明雲92年4月22日談話筆錄並無違法；又觀諸鉅翰公司92
    年5月26日陳情書之內容，僅係鉅翰公司認系爭「軟體及配
    件」應屬免課徵貨物之理由，純係該公司之看法，並非足以
    影響於判決之重要證物，仍不足影響原確定判決之認定。因
    此，上訴人所提出之上開鉅翰公司總經理蔡明雲96年11月23
    日存證信函及鉅翰公司92年5月26日陳情書等證物，縱經斟
    酌亦不足影響原裁判之內容，依照前揭說明，當不符合行政
    訴訟法第273條第1項第14款有關「足以影響於判決」之要件
    ，上訴人就此部分之爭執，核屬對於前程序判決及原確定判
    決證據取捨及事實認定職權之行使，與上訴人之希冀不同所
    造成之差異，尚不得作為前程序判決及原確定判決有上開再
    審事由之依據，至屬明顯。上訴人提起本件再審之訴，請求
    廢棄前程序判決及及原確定判決，顯無理由，爰不經言詞辯
    論，逕以判決駁回之。
五、上訴人上訴意旨略以：
  (一)原判決就鉅翰公司92年5月26日陳情書漏未斟酌，自屬違背
    行政訴訟法第273絛第1項第14款「原判決就足以影響於判決
    之重要證物漏未斟酌者」規定之違背法令。
  (二)鉅翰公司92年5月26日陳情書之內容，與前程序判決及原確
    定判決之裁判基礎即稅務員陳子玉該92年9月23日之簽呈不
    符，且足以否認稅務員陳子玉該簽呈之內容。惟原審未依行
    政訴訟法第133條規定，依職權調查此項證據，原判決自有
    未適用行政訴訟法第133條規定之違背法令。
  (三)原判決就被上訴人所屬基隆分局法務科曾函詢當時承辦人陳
    玉子，經其答覆當初並不知軟體部分有重新開立發票之情事
    及陳子玉92年9月23日簽呈與該鉅翰公司92年5月26日陳情書
    之認定理由，其前後顯屬理由矛盾。原判決自有行政訴訟法
    第243條第2項第6款判決理由矛盾之當然違背法令。
  (四)原判決就鉅翰公司92年5月26日陳情書證據之取捨，違背論
    理法則及經驗法則，有行政訴訟法第243條第1項判決違背論
    理法則及經驗法則之違背法令等語。
六、本院按：
  (一)本案上訴爭點之確立：
    按上訴人在原審提起之訴訟為再審訴訟，其訴訟標的及上訴
    理由則可簡言如下：
    1.再審對象：
      (1)本院98年度判字第818號確定判決。
      (2)臺北高等行政法院95年度訴字第2764號確定判決。
    2.再審事由：
      行政訴訟法第273條第1項第14款所定，前開二確定判決（
      包括前程序判決與原確定判決，而通稱確定判決）有就「
      足以影響於判決之重要證物漏未斟酌」之再審事由。3.原
      因事實之描述：
      (1)前開二確定判決之事實認定及判決結論：
        上訴人於89年1月至92年2月間受鉅翰公司之委託，代
          鉅翰公司產製屬貨物稅稅捐客體標的之「各系列數位
          影音光碟機」20,889台，依貨物稅條例第2條第1項第
          2款之規定，為上開貨物稅稅捐客體標的之主體歸屬
          對象（即為該等「各系列數位影音光碟機」出廠時所
          生貨物稅之納稅義務人）。
        而該等貨物稅稅捐客體之稅基量化，依貨物稅條例第
          15條之規定，應以委託廠商鉅翰公司之銷售價格為其
          計算完稅價格之基準。本案鉅翰公司對外銷售上開應
          稅貨物，其類別屬性為貨物稅條例第11條第1項第5款
          之規定（即「錄影機：凡用電力錄、放影像音響之機
          具……從價徵收13%」），稅率為13%。
        然而上訴人因上開產製、而自鉅翰公司收取之對價中
          ，其計價方式可以分為二大部分，一為「數位影音光
          碟機」有形產品之對價，一為以「軟體及附件」為名
          之對價。
        前開二確定判決則認該等「軟體及附件」屬「數位影
          音光碟機」之一部，亦應納入稅捐客體範圍內。而此
          等「軟體及附件」在鉅翰公司將之連同「數位影音光
          碟機」有形貨品一併出售時，其每台所對應之完稅價
          格為1,194.6元，稅率亦應為13%。故其對應之貨物稅
          金額為3,244,019元（1,194.6元×20,889台×13%=3,
          244,019元）。
        可是上訴人將產製之上開有形應稅貨物出廠交付鉅翰
          公司時，以該等一併出售之軟體及附件為非屬貨物稅
          之貨物為由，未繳納上開貨物稅之稅款，因此造成漏
          稅結果。
        是以被上訴人在上開事實基礎下，對上訴人所為之補
          稅裁罰處分並無違法，而分別駁回上訴人在事實審提
          起之撤銷訴訟及法律審之上訴。
      (2)上訴人主張上開二確定判決具備前述再審事由之具體內
        容：
        主張之待證事實：
          A.上開出售予鉅翰公司之「軟體與附件」，屬免課貨
            物稅之貨物。
          B.被上訴人下級機關基隆市分局之承辦人員陳玉子曾
            同意免對上開軟體附件之銷售課徵貨物稅，對上訴
            人而言形成信賴基礎。
        上訴人曾提出、足以證明上開待證事實為真正、卻為
          前開二確定判決漏未審酌之重要證物則為：
          A.鉅翰公司總經理蔡明雲於96年11月23日書立之存證
            信函。該書證足以證明，上開軟體不是上訴人在產
            製「數位影音光碟機」時所灌入機體，而是鉅翰公
            司自行灌入者。
          B.上訴人曾請求傳訊、用以證明「被上訴人曾同意不
            對上開軟體附件課徵貨物稅」待證事實之證人陳玉
            子，原確定判決未予傳喚調查，致使上開待證事實
            無法證明。
          C.上訴人提出之鉅翰公司92年5月26日陳情書，其內
            載明：「……在原有驅動程式內另再加灌『軟體』
            ，而『加收軟體及配件費用』，……上項『軟體』
            只是再強化原有驅動軟體功能……」等情，亦可證
            明上開軟體不是貨物稅之稅捐客體。
    4.原判決則認上開二則確定判決對前開上訴人所舉之所謂「
      重要證物」，或曾加以審酌，或認事證已明，無再傳喚之
      必要，並無漏未審酌之情事存在。
    5.上訴意旨再就以下數項爭點，主張原判決有適用法令不當
      或不適用法令之違法情事。
      (1)原判決認為前開二確定判決已對「證人陳玉子是否有傳
        喚必要」一事為審酌，並交待無再為傳喚調查必要之理
        由。不過陳玉子既然曾在簽呈中表明：「上訴人沒有檢
        附或告知軟體發票之開立，故其沒有留意是否有軟體發
        票之開立」等情。但上訴人既主張被上訴人曾同意免課
        貨物稅，並提出鉅翰公司92年5月26日之陳情書為證，
        該陳情書之記載內容與陳玉子自身之陳述內容相互衝突
        ，即有再行調查之必要，原判決未予調查，即採信陳玉
        子簽呈之記載內容，而不採信鉅翰公司上開陳情書之記
        載，即有違背論理法則、經驗法則與理由矛盾之違法情
        事存在。
      (2)原判決未依職權調查上開二項「證明內容相互衝突」之
        二項證據，有違行政訴訟法第133條之職權調查義務，
        而有判決違背法令之處。
  (二)本院對上訴爭點之判斷結論及其理由形成。
    1.首先必須指明，在前開上訴意旨中，上訴人已不再對有關
      涉及「出售予鉅翰公司之『軟體與附件』，非屬課徵貨物
      稅之貨物」待證事實證明之再審事由為爭議。僅對涉及「
      被上訴人是否曾同意其免課貨物稅」待證事實證明之再審
      事由為爭議。
    2.且本院也認為上訴人在原審主張之再審事由，針對「出售
      予鉅翰公司之軟體與附件，是否貨物稅條例所規定之應稅
      貨物」之爭議而言，無一能認為符合行政訴訟法第273條
      第1項第14款所定之再審事由要件。因為：
      (1)這個爭點之屬性主要涉及法律解釋與涵攝議題，並與上
        訴人在再審事由中，所主張之待證事實內容毫無關連。
      (2)詳言之，只要上開「軟體與附件」與上訴人代工產製之
        「數位影音光碟機」有體貨物密不可分，或為該有體貨
        物之從物（貨物稅條例第13條第1項參照），或以無體
        財產權形式附著於有體光碟機上，結合成單一之市場商
        品，且該無體財產權已內化為有體光碟機結構及功能之
        一部，依市場通念視為單一交易標的者，該無體財產權
        即屬應課貨物稅稅捐客體之成分，其出售價格應一併計
        入該稅捐客體之稅基範圍內。
      (3)至於「該軟體如何載入應稅貨物機體中」，或「載入目
        的是否為強化原有驅動軟體功能」與其出售價格是否應
        計入貨物稅之稅基範圍內，完全無關。
    3.而在認定上開「軟體與附件」為「數位影音光碟機」有體
      貨物結合成單一之稅捐客體基礎下，有關涉及被上訴人下
      級機關公務員陳玉子曾同意免徵貨物稅，其實對被上訴人
      所為之補稅處分合法性判斷毫無影響。因為在稅捐法律原
      則下，稅捐機關不僅不可在法無明文之情況，課徵人民稅
      捐。也同樣不可在稅法有明文之情況下，本諸行政權限，
      任意免除人民依法應納之稅捐。從而即使證人陳玉子確實
      曾免除上訴人貨物稅之課徵，亦不生解免上訴人報繳貨物
      稅之法律效果。從而上訴人主張此項再審事由，因為在本
      稅部分實質上不影響判決結果，不符合行政訴訟法第273
      條第1項第14款所定之再審事由構成要件。
    4.至於裁罰部分，基於下述理由，亦難認上訴意旨有據，爰
      說明如下。
      (1)再審程序乃是要求法院廢棄既有之確定裁判，試圖推翻
        一個已生「既判力」之法律狀態，如果再審成立，案件
        重新審理，原來訴訟活動的一切努力即歸於徒勞，並對
        法律安定狀態的維持形成重大衝擊，因此程序上必須慎
        重為之，現行實證法乃要求先進行門檻審查。無法通過
        門檻者，再審法院即無須進一步對本案進行實體審理。
      (2)本案之再審事由即為再審門檻，其門檻標準應建立在以
        下之法律觀點基礎下。詳言之：
        該條款再審事由其所稱之「足以影響判決結果之重要
          證物漏未審酌」，其意義乃是指某一證據方法（原判
          決認為必須限定在「物證」，不包括「人證」，這個
          觀點是錯誤的），已經提出於法院，但法院卻完全忽
          略此項證據方法，而未對之合法調查以取得證據資料
          ，或雖有合法調查取得證據資料，但在判決理由形成
          過程中，也不附理由完全忽略了該證據資料。
        如果作成原確定判決之法院對該項證據方法或證據資
          料曾經斟酌，但對其調查之必要性或調查結果所得證
          據資料之證明力有所懷疑，而不予調查及採信者，即
          不符合上開再審事由之構成要件。
        另外該證據方法或證據資料與所欲證明之待證事實間
          ，其關連性必須直接、明顯。而且該待證事實本身與
          判決結論之勝負關連，同樣必須清楚明確。
      (3)本案中上訴人所舉「漏未審酌」之證據方法為證人陳玉
        子，欲通過對人證之合法調查，得出證明「被上訴人曾
        對外表示過，本案軟體附件不是貨物稅課徵對象」待證
        事實之證據資料。然而前開確定判決已明白表示「在審
        酌證人陳玉子書立之簽呈與被上訴人所屬內部單位之查
        證後」，認為已足認定「陳玉子未代表被上訴人，向上
        訴人表達前開軟體附件非貨物稅之課徵對象」等情，而
        認無調查之必要。因此作成確定判決之法院實際上已審
        酌過此項證據方法之調查必要性，並無「證物漏未審酌
        」之情事。
      (4)當然上訴人在此指摘：「如果考量鉅翰公司92年5月26
        日出具陳情書記載內容（其內載明『……經解釋說明後
        ，並經轄區分局主管課的同意，均免補課徵貨物稅』等
        字樣），與陳玉子前開審判外之陳述內容互相衝突，當
        然有再查證之必要」云云。不過此屬不同證據間其證明
        力之取捨問題，核與前開再審事由無涉。
      (5)是以本案罰鍰部分之再審程序同樣因為未達再審門檻，
        而無法開啟，原判決認其再審顯無理由，自屬有據。
      (6)又本案之再審程序既然無法開啟，原審法院當然也沒有
        進入本案進行調查之義務，從而上訴人指摘「原判決沒
        有對本案爭點為實質調查，違反論理法則、經驗法則與
        職權調查義務，判決理由矛盾」云云，亦非有據。
  (三)總結以上所述，本案原判決之認事用法並無違誤，上訴論旨
    指摘原判決違背法令，求予廢棄，為無理由，應予駁回。
七、據上論結，本件上訴為無理由，依行政訴訟法第255條第1項
    、第98條第1項前段，判決如主文。
中　　華　　民　　國　　100　 年　　6　　 月　　2　　 日
                    最高行政法院第六庭
                        審判長法官　黃　合　文
                              法官　鄭　忠　仁
                              法官　劉　介　中
                              法官　帥　嘉　寶
                              法官　陳　鴻　斌

以  上  正  本  證  明  與  原  本  無  異
中　　華　　民　　國　　100　 年　　6　　 月　　3　　 日
　　　　　　　　　　　　　　　書記官　葛　雅　慎